臺灣新北地方法院刑事判決
111年度審金訴字第90號
公  訴  人  臺灣新北地方檢察署檢察官
被      告  邱向毅


選任辯護人  張峪嘉律師
上列被告因違反洗錢防制法等案件，經檢察官提起公訴（111年
度偵字第22188號），被告於準備程序中就被訴事實為有罪之陳
述，經本院合議庭裁定改以簡式審判程序審理，判決如下：
    主  文
邱向毅共同犯洗錢防制法第十四條第一項之洗錢罪，處有期徒刑
肆月，併科罰金新臺幣壹萬元，罰金如易服勞役，以新臺幣壹仟
元折算壹日。緩刑貳年，緩刑期間付保護管束，並應於本判決確
定之日起壹年內，接受參場次之法治教育課程。
    事實及理由
一、邱向毅明知金融機構帳號係供自己使用之重要理財工具，關
    係個人財產、信用之表徵，且可預見提供金融機構帳號予他
    人，而未加以闡明正常用途，極易被利用為與財產有關之犯
    罪工具，遮斷資金流動軌跡，以掩飾、隱匿犯罪所得財物之
    目的，竟基於縱使他人以其金融機構帳號實施詐欺取財，以
    及掩飾、隱匿犯罪所得財物等犯罪目的使用，亦不違背其本
    意之不確定故意，與姓名、年籍不詳之成年男子（下稱甲男
    ）共同意圖為自己不法之所有，基於詐欺取財、隱匿詐欺犯
    罪所得去向、所在之洗錢犯意聯絡，由邱向毅於民國110年12
    月8日前某時，將向玉山商業銀行申辦帳號0000000000000號
    帳戶(下稱本案帳戶)之帳號提供予甲男，再由甲男在臉書網
    站上刊登販售包包之不實訊息，適黃惠君於110年12月8日13
    時許，瀏覽上開訊息後，聯繫甲男並約定購買，黃惠君不疑
    有他，遂依指示於翌日10時49分許、11時37分許，分別匯款
    新臺幣(下同)4,800元、7,000元至本案帳戶內，而邱向毅再
    依指示於同日10時54分許、同日11時38分許，使用LINE PAY
    轉出4,500元、7,000元至甲男指定之帳戶，以此方式掩飾、
    隱匿該上開款項與犯罪之關聯性。嗣黃惠君發覺遭騙，報警
    處理，經警循線查悉上情。
二、證據：
  ㈠被告邱向毅於本院準備程序及審理時之自白。
  ㈡告訴人黃惠君於警詢中之指訴。
  ㈢本案帳戶開戶資料及交易明細、被告與甲男對話紀錄截圖；
    台北富邦銀行網路轉帳交易明細、告訴人與詐欺集團成員對
    話紀錄截圖。
三、論罪科刑：
　㈠按三人以上共同犯詐欺取財罪，應構成加重詐欺取財罪，刑
    法第339條之4第1項第2 款固有明文，惟按共同正犯因為在
    意思聯絡範圍內，必須對於其他共同正犯之行為及其結果負
    責，從而在刑事責任上有所擴張，此即「一部行為，全部責
    任」之謂，而此意思聯絡範圍，亦適為「全部責任」之界限
    ，若他共犯所實施之行為，超越原計劃之範圍，而為其所
    難預見者，則僅應就其所知之程度，令負責任，因此共同正
    犯之逾越（過剩），僅該逾越意思聯絡範圍之行為人對此部
    分負責，未可概以共同正犯論（最高法院85年度台上字第45
    34號判決、101年度台上字第4673號判決意旨參照）。而依
    當今社會電話詐欺之犯罪型態，固確常有複數以上之詐欺共
    犯，或有詐騙被害人、指定被害人匯款帳戶者；或有負責提
    領款項者；或有前階段蒐購人頭帳戶以供被害人匯款者，然
    上開各環節是否於本案確係存在，審諸「三人以上共同犯之
    」此一構成要件事實既為三人以上共同犯詐欺罪刑罰權成立
    之基礎事實，即屬嚴格證明事項，所採證據應具備證據能力
    ，並應於審判期日依法定程序進行調查，始能作為刑罰量處
    之依據，不能僅憑臆斷定之。查依告訴人指訴遭詐欺之情節
    ，可知本件係由甲男先以臉書刊登販售包包之不實訊息詐欺
    告訴人，待告訴人受騙匯款至本案帳戶後，再由被告依指示
    將匯款轉至甲男指定之帳戶。又被告供稱僅與甲男聯繫，且
    不知有無其他共犯及詐欺手法之具體內容，而卷內亦無證據
    顯示被告知悉犯案人數及方法，尚不能依憑此類犯罪常有多
    名共犯之臆斷，遽論被告涉犯刑法第339條之4第1項第2款之
    罪，揆諸上開說明，及依罪疑唯輕原則，應為有利被告之認
    定，僅認定被告所為係與甲男共犯普通詐欺取財犯行。
　㈡是核被告所為，係犯刑法第339條第1項之詐欺取財罪及洗錢
    防制法第14條第1項之洗錢罪。又被告與甲男間，有犯意聯
    絡及行為分擔，為共同正犯。再被告係以一行為同時犯上開
    2罪，為想像競合犯，應從一重論以洗錢罪。至起訴書認被
    告係犯同法第339條之4第1項第2款之三人以上共同犯詐欺取
    財罪，容有違誤，此業經公訴檢察官當庭更正，本院自無庸
    變更起訴法條，附此敘明。
　㈢按數行為於同時同地或密切接近之時地實施，侵害同一之法
    益，各行為之獨立性極為薄弱，依一般社會健全觀念，在時
    間差距上，難以強行分開，在刑法評價上，以視為數個舉動
    之接續施行，合為包括之一行為予以評價，較為合理（最高
    法院86年度台上字第3295號判決意旨參照）。查本案告訴人
    雖因遭詐欺而有2次匯款至本案帳戶之情事，然此係被告與
    甲男共同基於同一詐欺之目的，於密切接近之時、地，詐騙
    同一被害人而使之分次交付財物，侵害同一法益，各行為之
    獨立性極為薄弱，依一般社會健全觀念，難以強行分開，在
    刑法評價上，應視為數個舉動之接續施行，合為包括之一行
    為予以評價，較為合理，從而本件被告所犯之詐欺取財犯行
    ，應依接續犯論以包括之一罪。
　㈣按犯洗錢防制法第14條、第15條之罪，在偵查或審判中自白
    者，減輕其刑，同法第16條第2項定有明文。被告於本院審
    理中自白上開洗錢犯行，爰依洗錢防制法第16條第2項規定
    減輕其刑。  
　㈤爰審酌被告率爾提供本案帳戶供甲男使用，與甲男共同為本
    案詐欺犯行，致告訴人蒙受金錢損失，所為應予非難，惟犯
    後坦承犯行，態度尚佳，且無前科紀錄，有臺灣高等法院被
    告前案紀錄表在卷可憑，素行良好，且於本院審理中與告訴
    人調解成立並已賠償完畢，告訴人表示願意給告自新之機會
    等節，有調解筆錄及本院公務電話紀錄表附卷可稽，兼衡被
    告個人戶籍資料查詢結果註記高職畢業之教育程度、於警詢
    中自陳小康之家庭經濟狀況、犯罪之動機、目的、手段、共
    同犯罪之參與程度、告訴人所受損害等一切情狀，量處如主
    文所示之刑，並諭知罰金易服勞役之折算標準。
　㈥被告未曾因故意犯罪受有期徒刑以上刑之宣告，有臺灣高等
    法院被告前案紀錄表附卷可稽，其因一時失慮，致罹刑典，
    且犯後坦承犯行，並已與告訴人成立調解並賠償完畢，業如
    上述，信其經此刑之宣告後，當知所警惕，應無再犯之虞，
    本院因認其所宣告之刑以暫不執行為適當，爰併予宣告緩刑
    2年，以啟自新。惟為免被告因獲得緩刑之宣告而心存僥倖
    ，為建立其正確法治觀念，使其更為謹慎，本院認除前開緩
    刑宣告外，另當為預防再犯之必要命令，爰併依刑法第74條
    第2項第8款之規定，命被告應於本判決確定之日起1年內，
    接受3場次之法治教育，並依刑法第93條第1項第2款規定，
    諭知於緩刑期間付保護管束。嗣被告如有違反上開負擔，且
    情節重大者，檢察官得依刑法第75條之1第1項第4款之規定
    ，聲請法院撤銷其緩刑之宣告，併此敘明。 　　　
四、沒收：
  ㈠按犯罪所得，屬於犯罪行為人者，沒收之。前2項之沒收，於
    全部或一部不能沒收或不宜執行沒收時，追徵其價額。又
    共同犯罪行為人之組織分工及不法所得，未必相同，特別是
    集團性或重大經濟、貪污犯罪，彼此間犯罪所得之分配懸殊
    ，其分配較少甚或未受分配之人，如仍應就全部犯罪所得負
    連帶沒收之責，超過其個人所得之剝奪，無異代替其他犯罪
    參與者承擔刑罰，顯失公平，故共同犯罪，其所得之沒收，
    應就各人分得之數為之（最高法院104年度台上字第2521號
    判決意旨參照）。
  ㈡查被告與甲男，向告訴人詐得11,800元，於匯入本案帳戶後
    ，由被告提領後轉出，此據被告供述明確，故認被告本案犯
    罪所得為11,800元，本應依刑法第38條之1第1項、第3項規
    定予以沒收或追徵，惟考量被告以11,800元與告訴人達成調
    解並已賠償完畢，此有本院調解筆錄及公務電話紀錄表附卷
    可參，此已達到沒收制度剝奪被告犯罪所得之立法目的，如
    在本案仍諭知沒收被告上揭犯罪所得，將使被告承受過度之
    不利益，顯屬過苛，爰依刑法第38條之2第2項之規定，不另
    諭知沒收或追徵被告上揭犯罪所得。
據上論斷，應依刑事訴訟法第273條之1第1項、第299條第1項前
段，判決如主文。
本案經檢察官曾開源偵查起訴，由檢察官宋有容到庭執行公訴。
中　　華　　民　　國　　111 　年　　12　　月　  5　   日
                  刑事第二十三庭  法  官  龔書安
上列正本證明與原本無異。
如不服本判決，應於判決送達後20日內敘明上訴理由，向本院提
出上訴狀 (應附繕本) ，上訴於臺灣高等法院。其未敘述上訴理
由者，應於上訴期間屆滿後20日內向本院補提理由書「切勿逕送
上級法院」。
                                  書記官  石秉弘
中　　華　　民　　國　　111 　年　　12　　月　　7 　　日
附錄本案論罪科刑法條全文：　
中華民國刑法第339條
意圖為自己或第三人不法之所有，以詐術使人將本人或第三人之
物交付者，處5年以下有期徒刑、拘役或科或併科50萬元以下罰
金。
以前項方法得財產上不法之利益或使第三人得之者，亦同。
前二項之未遂犯罰之。

洗錢防制法第14條
有第二條各款所列洗錢行為者，處7年以下有期徒刑，併科新臺
幣5百萬元以下罰金。
前項之未遂犯罰之。
前二項情形，不得科以超過其特定犯罪所定最重本刑之刑。